【裁判字號】    98,交抗,366
【裁判日期】    980707
【裁判案由】    聲明異議
【裁判全文】
臺灣高等法院高雄分院刑事裁定         98年度交抗字第366號
抗  告  人  交通部公路總局高雄區監理所
代  表  人  乙○○
受處分人    甲○○
上列抗告人因聲明異議案件，不服臺灣高雄地方法院中華民國98
年4 月30日裁定（98年度交聲字第1040號；原裁決書案號：高監
營裁字裁80-NO0000000號），提起抗告，本院裁定如下：
    主  文
抗告駁回。
    理  由
一、抗告意旨略以：受處分人甲○○領有普通大貨車駕駛執照，
    既係酒後駕駛普通小型車違規而遭取締，則抗告人依道路交
    通管理處罰條例第35條第1 項第1 款規定吊扣其普通大貨車
    之駕駛執照，於法自無不合。是原裁定顯有違誤，爰依法提
    起抗告，請求撤銷原裁定云云。
二、原處分意旨略以：受處分人領有普通大貨車駕駛執照，竟於
    民國98年4 月4 日1 時30分，酒後駕駛車牌號碼5618-ME 號
    自用小型（貨）車，行經高雄縣鳥松鄉○○路時，經警攔查
    後測得吐氣所含酒精濃度為每公升0.48毫克之事實，高雄縣
    政府警察局仁武分局仁美派出所員警乃開單舉發。嗣原處分
    機關亦認前述違規事實明確，乃依道路交通管理處罰條例第
    35條第1 項第1 款規定，裁處罰鍰新台幣（下同）3 萬4500
    元，吊扣駕駛執照12個月，施以道安講習之事實，為受處分
    人所不爭執，並有舉發違反道路交通管理事件通知單、違反
    道路交通管理事件裁決書各1 紙附卷可稽，受處分人確有交
    通違規及受交通裁決處分之事實，固堪認定。惟查：
  (一)汽車駕駛人飲用酒類後其吐氣所含酒精濃度超過每公升0.25
    毫克者，不得駕車；汽車駕駛人，駕駛汽車經測試檢定有酒
    精濃度超過規定標準者，處15,000元以上60,000元以下罰鍰
    ，並當場移置保管其車輛及吊扣其駕駛執照1 年；道路交通
    安全規則第114 條第2 款、道路交通管理處罰條例第35條第
    1 項第1 款分別定有明定。
  (二)道路交通管理處罰條例第68條曾於94年12月14日修正公布，
    並自95年3 月1 日開始施行，原條文規定：「汽車駕駛人，
    因違反本條例及道路交通安全規則之規定，受吊扣或吊銷駕
    駛執照處分時，吊扣或吊銷其持有各級車類之駕駛執照」，
    修正後改為：「汽車駕駛人，因違反本條例及道路交通安全
    規則之規定，受吊銷駕駛執照處分時，吊銷其持有各級車類
    之駕駛執照」。觀其提案修正理由「原條文將違法或違規駕
    駛人所持有各級車類之駕駛執照一併吊扣或吊銷失之過酷，
    影響人民工作及生活甚鉅，爰修正之」（詳卷附立法院公報
    第94卷第70期院會紀錄第138 頁），顯見依現行道路交通管
    理處罰條例規定，不得吊扣駕駛人所持有他級駕駛執照。從
    而，於為吊扣駕駛人駕駛執照之處分時，自僅得吊扣駕駛人
    違規時所駕駛該級車類之駕駛執照，以限制其繼續駕駛該級
    車類行駛道路之權利，非能再吊扣其持有各級車類之駕駛執
    照，僅於受「吊銷」駕駛執照處分時，始「吊銷」其持有各
    級車類之駕駛執照，始符上開立法修正之目的。
  (三)又按道路交通安全規則第61條第1 項規定：「汽車駕駛人取
    得高一級車類之駕駛資格者，應換發駕駛執照，並准其駕駛
    較低級車類之車輛，其規定如下：三、已領有大貨車駕駛執
    照者，得駕駛... 小型車、輕型機器腳踏車。」。受處分人
    既領有較高級之普通大貨車駕駛執照，經換發為該等駕駛執
    照後，其他較低級等車類即不再核發駕駛執照，而直接允許
    其得駕駛其他級等車類，則受處分人既無自用小型（貨）車
    之駕駛執照可供吊扣，即無從執行該部分之處分。又按行政
    行為，採取之方法所造成之損害不得與欲達成目的之利益顯
    失均衡，行政程序法第7 條第3 款定有明文，在受處分人實
    際上並無機器腳踏車駕駛執照可供吊扣之情形下，吊扣其自
    用小客車駕駛執照，雖可達成禁止受處分人繼續酒後駕駛之
    目的，然亦同時造成剝奪受處分人駕駛其他各類車輛之結果
    ，所造成之損害與所欲達成目的之利益，顯然失衡，不符比
    例原則，且與前揭道路交通管理處罰條例第68條之修正意旨
    不符，亦有違法律保留原則。
  (四)至於道路交通安全規則對於汽車駕駛執照之管理，採取一照
    原則，固導致越級駕駛人違規酒駕時，受有無須吊扣駕駛執
    照之利益，然此關於駕駛執照管理所衍生之執行困難或法規
    漏洞，宜由修法解決，尚不得擴張解釋，於駕駛人無較低級
    駕駛執照可供吊扣時，即率爾代以吊扣其所領有之較高級駕
    駛執照。
三、綜上所述，抗告人既僅能吊扣受處分人自用小型（貨）車之
    駕駛執照，不得逕行吊扣其普通大貨車之駕駛執照以為代替
    ，原審因而撤銷抗告人吊扣受處分人普通大貨車駕駛執照12
    個月部分之處分，並就該部分為不罰之諭知，其認事用法均
    無違誤，抗告人仍執前詞，指摘原裁定不當，並無理由，應
    予駁回
四、原處分關於罰鍰及道安講習部分，業經確定，附此敘明。
五、據上論結，應依道路交通案件處理辦法第26條，刑事訴訟法
    第412 條，裁定如主文。
中    華    民    國    98    年    7     月    7     日
                  刑事第七庭    審判長法  官  莊飛宗
                                      法  官  邱明弘
                                      法  官  陳明富
以上正本證明與原本無異。
本裁定不得再抗告。
中    華    民    國    98    年    7     月    7     日
                                      書記官  劉鴻瑛


司法院資訊處製作；財團法人民間司法改革基金會備份。
